【裁判字號】    95,台上,1817
【裁判日期】    950413
【裁判案由】    偽造文書
【裁判全文】
最高法院刑事判決            九十五年度台上字第一八一七號
    上  訴  人  台灣高等法院檢察署檢察官
    被      告  甲○○
                        號
上列上訴人因被告偽造文書案件，不服台灣高等法院中華民國九
十五年一月十三日第二審更審判決（九十四年度上更(一)字第七三
二號，起訴案號：台灣台北地方法院檢察署八十九年度偵字第一
八一八號），提起上訴，本院判決如下：
    主  文
上訴駁回。
    理  由
按刑事訴訟法第三百七十七條規定，上訴於第三審法院，非以判
決違背法令為理由，不得為之。是提起第三審上訴，應以原判決
違背法令為理由，係屬法定要件。如果上訴理由狀並未依據卷內
訴訟資料，具體指摘原判決不適用何種法則或如何適用不當，或
所指摘原判決違法情事，顯與法律規定得為第三審上訴理由之違
法情形，不相適合時，均應認其上訴為違背法律上之程式，予以
駁回。本件檢察官上訴意旨略稱：(一)被告甲○○之弟劉其昌，雖
有授權被告代為申請補發劉其昌之國民身分證（下稱身分證），
然依經驗法則，被告代為申請補發之上揭身分證，其上應貼用劉
其昌之照片，始符授權本旨，被告竟於申請書上黏貼自己之照片
，此顯逾授權範圍，仍應認構成偽造私文書罪，原判決認此僅屬
虛妄行為，而不構成偽造私文書罪，顯有違背經驗法則及適用法
則不當之違法。(二)本件坐落台北市○○路一０八號三樓之四之房
屋及基地（下稱三樓之四房地），雖經告訴人劉世昌（即被告之
弟）同意將其所有權登記於劉世昌名下，然亦僅能認為嗣後該房
地相關之登記事項，亦在劉世昌概括授權範圍，而不及於其他。
被告未經劉世昌同意，盜用劉世昌之印章，書寫申請書申請稅捐
稽徵機關核發繳稅證明書，此顯不在劉世昌授權範圍。原審認此
項申請亦在劉世昌授權範圍，而認被告無被訴偽造文書等犯行，
亦有違誤等語。
惟查原判決以公訴意旨略稱：被告未經其弟劉其昌同意，冒以劉
其昌名義，向台北市松山區戶政事務所申請補發劉其昌之身分證
，又交付自己之照片作為該次申請補發身分證之用，再持以行使
該內容不實（即照片部分不實）之身分證（該部分行使明知不實
之事項，而使公務員登載於職務上所掌之公文書犯行部分，業經
原審法院前審判決《即上訴字第二四００號判決》判處罪刑確定
在案）。又冒以劉其昌名義，偽造委託契約書及不動產買賣契約
書，將劉其昌所有位於台北市○○路一０八號四樓之九房屋（包
括基地）（下稱四樓之九房地）出售，得款新台幣三百二十四萬
元侵占入己。又偽刻告訴人劉世昌印章加蓋，冒用劉世昌名義，
偽造聲請書，持以向台北市稅捐稽徵處申請補發三樓之四房地已
繳納該房屋、土地稅捐之證明，因認被告係犯刑法第二百十六條
、第二百十條之行使偽造文書罪及同法第三百三十五條第一項之
侵占罪，二罪有方法、結果之牽連犯關係，應從一重處斷等語。
經審理後，認為不能證明被告有被訴行使偽造私文書及侵占部分
之犯行，因而撤銷第一審關於該部分之判決，改判諭知被告無罪
。關於行使偽造私文書部分，原判決係以：有關被告以劉其昌名
義書具申請書，向台北市松山區戶政事務所申請補發劉其昌身分
證，以及被告以劉其昌名義書立委託契約書、不動產買賣契約書
，將上揭四樓之九房地出售得款入己等行為，均係出於劉其昌授
權範圍，因該四樓之三房地本係由被告出資購買而信託登記為劉
其昌所有者，此業據被告、證人劉其昌於法院審理中陳述、證述
明確；至關於上揭三樓之四房地，亦屬被告出資購買而借用其弟
即告訴人劉世昌名義登記，該房地之稅捐，歷年來亦均由被告繳
納，於該房地另案民事訴訟（即第一審法院八十八年度訴字第一
三一號遷讓房屋訴訟）程序進行中，審判長命被告提出該房地繳
納稅捐之證明，因該房地歷年來稅捐均由被告以該房地所有權人
名義即劉世昌名義以為繳納，被告乃使用劉世昌交予其父親劉人
紀辦理上開房地過戶用之印章加蓋，而以劉世昌名義申請歷年繳
納該房地稅捐之證明，此亦經被告於法院審理中及證人劉人紀於
上揭民事訴訟中證述明確，應認被告以劉世昌名義向稅捐機關申
請上揭稅捐繳納證明，亦在劉世昌同意以被告名義購買上揭房地
及繳納稅捐之授權範圍，且亦不足生損害於劉世昌，應認不能證
明被告有被訴行使偽造私文書犯行等情，為其論據。又按關於被
告受劉其昌授權，書寫申請書代劉其昌申領身分證時，冒以自己
身分證混充，再持以行使之行為，此部分犯行，已經原審法院前
審以九十一年度上訴字第二四００號判決論處上訴人行使明知為
不實之事項，使公務員登載於職務上所掌公文書罪刑確定在案，
原判決理由欄雖說明及此，竟又謂此部分行為僅屬虛妄行為（見
原判決第三頁第六行、第七行理由欄記載），固不無瑕疵，惟此
並不影響原判決論定被告被訴行使偽造私文書部分無罪之判決結
果，依刑事訴訟法第三百八十條規定，自難執以認原判決即有足
資影響判決之違誤。檢察官就偽造文書部分其餘上訴意旨，係徒
憑己見，就原審採證認事職權之適法行使，及原判決已論斷說明
之事項，重複為事實之爭辯，並非適法之第三審上訴理由，該部
分上訴違背法律上之程式，應予駁回。
又查刑法第三百三十五條第一項之侵占罪，依刑事訴訟法第三百
七十六條第三款規定，係屬不得上訴於第三審法院之案件，上訴
人就原判決關於被告偽造文書部分之上訴，既經認為不合法，應
予駁回，則經公訴人認與偽造文書有牽連犯關係之侵占部分，亦
無從併為實體審理，該部分上訴應併認為不合法，予以駁回。
據上論結，應依刑事訴訟法第三百九十五條前段，判決如主文。
中    華    民    國  九十五  年    四    月   十三   日
                      最高法院刑事第九庭
                          審判長法官  陳  正  庸
                                法官  賴  忠  星
                                法官  王  居  財
                                法官  林  開  任
                                法官  林  立  華
      本件正本證明與原本無異
                                      書  記  官
中    華    民    國  九十五  年    四    月   十九   日
                                                      Ｑ


司法院資訊處製作；財團法人民間司法改革基金會備份。
